【裁判字號】    97,訴,877
【裁判日期】    970416
【裁判案由】    毒品危害防制條例
【裁判全文】
臺灣臺中地方法院刑事判決               97年度訴字第877號
公  訴  人  臺灣臺中地方法院檢察署檢察官
被      告  甲○○
上列被告因毒品危害防制條例案件，經檢察官提起公訴（96年度
毒偵字第6771號），被告於準備程序中就被訴事實為有罪之陳述
，受命法官於聽取當事人之意見後，經本院合議庭裁定由受命法
官獨任進行簡式審判程序，判決如下：
    主    文
甲○○施用第一級毒品，累犯，處有期徒刑拾壹月。又施用第二
級毒品，累犯，處有期徒刑玖月，扣案之吸食器壹支沒收。應執
行有期徒刑壹年柒月，扣案之吸食器壹支沒收。
    犯罪事實
一、甲○○前於民國93年間因施用毒品案件，經觀察、勒戒後，
    認有繼續施用毒品之傾向，經送強制戒治，於93年6月3日強
    制戒治期滿釋放，並由臺灣臺中地方法院檢察署檢察官以93
    年度戒毒偵字第169號為不起訴處分確定。復於94年間，因
    施用第一、二級毒品案件，經本院以94年度易字第408號分
    別判處有期徒刑九月、八月，合併定其應執行有期徒刑一年
    三月確定在案，甫於96年1月12日縮刑期滿執行完畢。詎其
    仍不知悔改，復分別基於施用第一、二級毒品之犯意，先於
    96年12月6日中午12時許，在臺中縣清水鎮○○路231巷15號
    住處，以摻水後使用針筒注射之方式，施用第一級毒品海洛
    因一次；復於同日16時許，以吸食器燒烤氣化後口鼻吸入之
    方式，施用第二級毒品甲基安非他命（起訴書誤載為「安非
    他命」）一次。嗣於同日18時30分許，在臺中縣清水鎮○○
    路○段710號，為警持本院核發之搜索票搜索查獲，並扣得其
    所有供己施用第二級毒品甲基安非他命所用之吸食器一支，
    因而查悉上情。
二、案經臺中縣警察局和平分局報請臺灣臺中地方法院檢察署檢
    察官偵查起訴。
    理    由
一、訊據被告甲○○對於前揭犯罪事實均坦承不諱，且被告為警
    查獲後所採集之尿液，經送請中山醫學大學附設醫院檢驗科
    藥物檢測中心以氣相層析質譜儀（即ＧＣ／ＭＳ）方法檢驗
    結果，第一級毒品海洛因之代謝物嗎啡及可待因均呈陽性反
    應，濃度各為5,500ng/mL、38,350ng/mL，而第二級毒品甲
    基安非他命之代謝物安非他命之濃度為67ng/mL、甲基安非
    他命之濃度則為2,843ng/mL，有該檢測中心於96年12月13日
    所出具之尿液檢驗報告一份在卷可憑。而按，濫用藥物尿液
    檢驗作業準則第15條第1項第1款規定：「初步檢驗應採用免
    疫學分析方法。檢驗結果尿液檢體中濫用藥物或其代謝物之
    濃度在下列閾值以上者，應判定為陽性：一、安非他命類藥
    物：500ng/mL。」，該準則第18條第1項第1款第2目規定：
    「初步檢驗結果在閾值以上或有疑義之尿液檢體，應再以氣
    相層析質譜分析方法進行確認檢驗... 確認檢驗結果在下列
    閾值以上者，應判定為陽性：一、安非他命類藥物：（二）
    甲基安非他命：甲基安非他命500ng/mL，且其代謝物安非他
    命之濃度在200ng/mL以上。」，又該準則第19條雖規定：「
    尿液檢體經確認檢驗結果低於前條閾值者，應判定為陰性，
    其驗餘檢體應依第9條規定處理之。」，然該準則第20條亦
    有規定：「司法案件之濫用藥物尿液，必要時得採用最低可
    定量濃度為閾值，不受第15條、第18條規定限制。」；查本
    件尿液檢驗報告中，因安非他命代謝物之濃度僅為67ng/mL
    ，故經檢驗單位依據上開濫用藥物尿液檢驗作業準則第19條
    之規定，於安非他命、甲基安非他命之檢驗結果欄內均標示
    為「陰性」，然依據該準則第20條之規定，於司法案件中本
    得採用最低可定量濃度為閾值，而安非他命及甲基安非他命
    之最低可定量濃度均為40ng/mL，亦經註記於該份尿液檢驗
    報告備註欄第1.點，故以本案安非他命代謝物之濃度為67ng
    /mL、甲基安非他命代謝物之濃度為2,843ng /mL，依據該最
    低可定量濃度作為判斷基準，即已得判定為陽性；再者，根
    據Disposition of Toxic Drugs and Chemicals in Man第5
    版記述，甲基安非他命主要代謝物為安非他命，於尿液中之
    半衰期為6至15小時，一般情況下，施用24小時內，以甲基
    安非他命原態排出可達施用劑量之43％，4-7％則以安非他
    命代謝物排出，攝取10毫克甲基安非他命於24小時內，尿液
    中甲基安非他命濃度通常為500-4,000ng/mL，然而也有自願
    受測者施用30毫克甲基安非他命後，尿液中甲基安非他命之
    濃度可高達7,000ng/mL，另一些受測者尿液中卻沒有檢測出
    安非他命的案例，此有行政院衛生署管制藥品管理局95年7
    月11日管檢字第0950007425號函附卷可稽，足見施用甲基安
    非他命後尿液中可檢出之濃度，不僅與施用劑量、施用頻率
    、施用方式、飲用水量之多寡、所用檢驗方法靈敏度有關，
    更受施用者個人體質及代謝情況等因素所影響，需依個案狀
    況具體判斷；從而，本案於本院採用最低可定量濃度為閾值
    作為判斷標準之後，被告經警採集送驗之尿液中，其甲基安
    非他命及安非他命代謝物之濃度均可判斷為陽性，業如前述
    ，且本案尚扣得被告所有供其施用第二級毒品甲基安非他命
    所用之吸食器一支足資佐證，故被告確有於上開時間、地點
    施用第二級毒品之犯罪事實，應堪認定。綜上所述，被告自
    白核與事實相符，事證明確，其施用第一、二級毒品之犯行
    ，洵堪認定。
二、查被告前於93年間因施用毒品案件，經觀察、勒戒後，認有
    繼續施用毒品之傾向，經送強制戒治，於93年6月3日強制戒
    治期滿釋放，並由臺灣臺中地方法院檢察署檢察官以93年度
    戒毒偵字第169號為不起訴處分確定；復於94年間，因施用
    第一、二級毒品案件，經本院以94年度易字第408號分別判
    處有期徒刑九月、八月，合併定其應執行有期徒刑一年三月
    確定在案，甫於96年1月12日縮刑期滿執行完畢，有臺灣高
    等法院被告前案紀錄表及臺灣臺中地方法院檢察署刑案資料
    查註紀錄表各一份在卷可參；其於強制戒治執行完畢後五年
    內曾再犯施用毒品罪，本次係三犯施用第一、二級毒品之犯
    行，應依毒品危害防制條例第23條第2項之規定追訴，附此
    敘明。
三、核被告所為，係犯毒品危害防制條例第10條第1項之施用第
    一級毒品罪及同條第2項之施用第二級毒品罪。被告為供施
    用而持有第一、二級毒品，其持有第一、二級毒品之低度行
    為，已分別為施用第一、二級毒品之高度行為所吸收，均不
    另論罪。被告所犯施用第一級毒品罪及第二級毒品罪間，時
    間有間，犯意各別，罪名不同，應予分論併罰。末查，被告
    前因施用毒品案件，經本院以94年度易字第408號分別判處
    有期徒刑九月、八月，合併定其應執行有期徒刑一年三月確
    定在案，甫於96年1月12日縮刑期滿執行完畢，業如前述，
    其於受有期徒刑執行完畢後五年以內，故意再犯本件有期徒
    刑以上之罪，為累犯，應分別依刑法第47條第1項之規定加
    重其刑。爰審酌被告前因施用毒品犯行曾經強制戒治及判刑
    執行完畢，竟又再施用毒品不輟，無視於毒品對於自身健康
    之戕害及國家對於杜絕毒品犯罪之禁令，其尿液檢驗報告中
    嗎啡濃度高達38,350ng/mL，顯見其施用量非少，毒癮甚深
    ，惟其本件施用第一、二級毒品之行為僅各一次，犯後坦承
    犯行之態度良好，再衡及施用毒品犯罪之人，本亦具有無法
    戒斷毒癮之病人特質，暨其智識程度及生活狀況等一切情狀
    ，並參考檢察官就施用第一級毒品部分求處有期徒刑十一月
    、施用第二級毒品部分求處有期徒刑九月等情，分別量處如
    主文所示之刑，並定其應執行之刑，以示警懲。扣案之吸食
    器一支，為被告所有，供其犯本件施用第二級毒品甲基安非
    他命所用之物，為被告始終供承無訛，爰依刑法第38條第1
    項第2款之規定宣告沒收之。
四、據上論斷，應依刑事訴訟法第273條之1第1項、第299條第1
    項前段，毒品危害防制條例第10條第1項、第2項，刑法第11
    條前段、第47條第1項、第38條第1項第2款、第51條第5款，
    判決如主文。
中    華    民    國    97    年    4    月    16     日
                  刑事第十二庭  法  官  廖慧如
以上正本證明與原本無異。
如不服本判決，應於收受送達後10日內向本院提出上訴書狀（應
敘述具體理由並附繕本）。上訴書狀如未敘述理由，應於上訴期
間屆滿後20日內補提理由書於本院。
                                書記官  王美珍
中    華    民    國    97    年    4    月    16     日
附錄本案論罪科刑法條全文
毒品危害防制條例第10條
施用第一級毒品者，處六月以上五年以下有期徒刑。
施用第二級毒品者，處三年以下有期徒刑。


司法院資訊處製作；財團法人民間司法改革基金會備份。
